臺灣高等法院臺中分院刑事判決
                                     97年度上訴字第929號
上　訴　人
即　被　告　陳○○
選任辯護人　蔡瑞麒律師
選任辯護人　吳炳輝律師
上列上訴人因妨害性自主罪案件，不服臺灣臺中地方法院96年度
訴字第4157號中華民國97年2月27 日第一審判決（起訴案號：臺
灣臺中地方法院檢察署檢察官96年度偵字第23789號），提起上
訴，本院判決如下：
    主  文
上訴駁回。
    事  實
一、乙○○前於民國90年間因違反懲治盜匪條例案件，經臺灣嘉義
    地方法院以90年度訴字第207號判處有期徒刑7年4月確定，
    現於臺灣臺中監獄（以下簡稱臺中監獄）執行中。其與獄內
    服刑呼號9076之男子（65年8月生，姓名、年籍資料詳卷，
    以下簡稱Ａ男）原均為臺中監獄忠區丙舍205房之受刑人。乙
    ○○於96年9月8日13時20分許，因在舍房廁所內見Ａ男主動對
    同房舍獄友汪○○為口交之性交行為，乃觸動其色慾之心，圖
    思如法炮製，遂於翌日即96年9月9日凌晨4時許，以請Ａ男抽
    煙為由，將睡眠中之Ａ男叫醒，並至舍房內廁所抽完煙後，
    旋要求Ａ男讓其為肛交行為，Ａ男開口拒絕表達不願之意，惟
    乙○○仍執意為之，並出言「不要的話，後果你自己知道」，
    Ａ男因害怕若反抗不從將會惹惱乙○○，則日後在獄中恐遭不
    利，僅得任由乙○○以將其陰莖插入Ａ男肛門內抽動之方式，
    在臺中監獄上開舍房廁所內對Ａ男為肛交之性交行為，期間
    乙○○更進而以事後若將此事說出，要將Ａ男違規在舍房內幫
    汪○○口交之事說出來、後果由Ａ男自己負責等語恫赫Ａ男，致
    Ａ男亦不敢呼救，乙○○遂以此恐嚇之方法，對Ａ男為肛交之強
    制性交得逞。嗣經該監獄管理員黃○○由監視器畫面發現乙○○
    與Ａ男正在進行性交行為，乃按下警示燈號警告後，乙○○始
    停止抽動，返回床位。監獄管理員黃○○嗣後於日間詢問乙○○
    及Ａ男始末，並製作筆錄，始進而查悉上情。
二、案經Ａ男訴由臺灣臺中監獄函送臺灣臺中地方法院檢察署檢
    察官偵查起訴。
    理  由
壹、程序方面
一、按被告以外之人於偵查中向檢察官所為陳述，除顯有不可信
    之情況者外，得為證據，同法第159條之1第2項定有明文。
    偵查中對被告以外之人所為之偵查筆錄，或被告以外之人向
    檢察官所提之書面陳述，性質上均屬傳聞證據。惟現階段刑
    事訴訟法規定檢察官代表國家偵查犯罪、實施公訴，依法其
    有訊問被告、證人及鑑定人之權，證人、鑑定人且須具結，
    而實務運作時，檢察官偵查中向被告以外之人所取得之陳述
    ，原則上均能遵守法律規定，不致違法取供，其可信度極高
    ，職是，被告以外之人前於偵查中已具結而為證述，除反對
    該項供述得具有證據能力之一方，已釋明「顯有不可信之情
    況」之理由外，不宜以該證人未能於審判中接受他造之反對
    詰問為由，即遽指該證人於偵查中之陳述不具證據能力。本
    件證人黃○○、證人Ａ男於檢察官偵查中具結所為之陳述（見
    偵卷P19-23)，既未曾提及檢察官在偵查時有不法取供之情
    形，且當事人於原審審判程序並當庭同意將黃○○之證述作為
    證據（見原審卷p35），於本院審理時予以提示並告以要旨
    ，且各經檢察官、辯護人及被告等人表示意見時，亦未於言
    詞辯論終結前對該等筆錄內容異議；而反對證人Ａ男該項供
    述得具有證據能力之被告及其辯護人，亦未釋明上開供述有
    顯不可信之情況，依上說明，證人黃○○及證人Ａ男於偵查中
    之證言自均具有證據能力。
二、按被告以外之人於審判外之陳述雖不符刑事訴訟法第159 條
    之1至之4等四條之規定，而經當事人於審判程序同意作為證
    據，法院審酌該言詞陳述或書面陳述作成時之情況，認為適
    當者，亦得為證據；當事人、代理人或辯護人於法院調查證
    據時，知有刑事訴訟法第159條第1項不得為證據之情形，而
    未於言詞辯論終結前聲明異議者，視為有前項之同意，同法
    第159條之5定有明文。立法意旨在於傳聞證據未經當事人之
    反對詰問予以核實，原則上先予排除。惟若當事人已放棄反
    對詰問權，於審判程序中表明同意該等傳聞證據可作為證據
    ；或於言詞辯論終結前未聲明異議，基於尊重當事人對傳聞
    證據之處分權，及證據資料愈豐富，愈有助於真實發見之理
    念，且強化言詞辯論主義，使訴訟程序得以順暢進行，上開
    傳聞證據亦均具有證據能力。本件證人Ａ男於臺中監獄96年9
    月9日之談話筆錄，其性質亦屬傳聞證據，被告之辯護人於
    原審審理時雖曾主張上開談話筆錄均無證據能力，然於本院
    審理予以提示並告以要旨，且各經檢察官、辯護人及被告等
    人表示意見時，被告則表示無意見，被告之辯護人亦僅對證
    人證稱被告以強制而為性交部分認不實在外，其餘亦表示無
    意見，且於辯護意旨狀內陳明證人Ａ男於96年9月9日之談話
    筆錄應較可採信 (見本院卷P175-176)，復未於言詞辯論終
    結前對該等筆錄內容異議，又本院審酌上開證人Ａ男96年9月
    9日之談話筆錄作成時，既無不當取供之情形，認為以之作
    為本案之證據亦屬適當，是證人Ａ男96年9月9日之談話筆錄
    自均具有證據能力。至於證人Ａ男96年9月13日之談話筆錄，
    乃被告以外之人於審判外之言詞陳述，依刑事訴訟法第159 
    條第1項之規定，本不具證據能力，且被告及其辯護人亦未
    曾同意或擬制同意上開證詞有證據能力，證人Ａ男於96年9 
    月13日之談話筆錄，自無證據能力，併予敘明。
三、按證人、鑑定人依法應具結而未具結者，其證言或鑑定意見
    ，不得作為證據。刑事訴訟法第158條之3定有明文。因證人
    、鑑定人依法應具結，否則無法擔保其證言係據實陳述或鑑
    定意見為公正誠實，其證言或鑑定意見，即不具有證據能力
    。本件原審法院訊問證人許○○時，已當庭諭知具結義務及偽
    證處罰，並命證人朗讀結文後令具結結文，有審判決筆錄及
    證人許○○之結文1紙在卷可稽 (見原審卷P100、115)，再觀
    證人許有誌於該次開庭詰問時，對於問題均能逐一回答，對
    答狀況良好，並無思考脫序或妄想內容等精神異狀之處，亦
    有上開筆錄可參，足證本件證人許○○於原審審理時，既無不
    能作證或不解具結意義之情事，且已依法具結而為證述，則
    被告以證人許○○於原審審理時有病情發作之精神障礙及不解
    具結意義之情形，據以為證人許○○之證詞無證據能力云云，
    與卷證資料不符，顯無足採。是以，本件證人許○○於原審審
    理時之證言自有證據能力，附此敘明。
貳、實體方面
一、訊據被告乙○○固坦陳確有於上述時、地，將其生殖器插入Ａ
    男之肛門內，而對Ａ男為肛交性交行為之情，惟矢口否認有
    以恐嚇之方式為妨害性自主之犯行，辯稱：伊係於96年9月8
    日，以開立相當於新台幣250元之三聯單的日常用品為代價
    ，作為同意性交易的條件，Ａ男因而答應讓伊為肛交，當場
    同房舍之舍友汪○○、許○○、沈○○等人均有見聞此事。且發生
    性交之地點為舍房內之廁所，倘若Ａ男不同意，豈有任由伊
    將陰莖插入抽動如此久之可能。又若Ａ男反對，大可高聲呼
    救，立刻喚醒同房舍之舍友搭救即可，但Ａ男始終並未呼救
    ，顯見當時二人係合意發生性交，伊並無恐嚇Ａ男之情形云
    云；被告辯護人之則以：本件被害人Ａ男先前曾有多次與同
    房舍之同性舍友以發生性交之方式換取生活用品之情形，被
    告因而依循前例開立生活日用品三聯單為性交易之代價，取
    得Ａ男之同意發生性行為，並無以任何脅迫、恐嚇或違反意
    願之方式與Ａ男為性交。且從案發當日之監視錄影畫面中，Ａ
    男並無抗拒的情況，又被告之行為被監獄主管發現，並至窗
    口與該主管對話後，還返回廁所與Ａ男說話，當時Ａ男亦無任
    何情緒上之反應，足證Ａ男係出於自願而與被告發生性關係
    等語置辯。經查：
(一)本件被告於上開時、地將其生殖器插入Ａ男之肛門內，而對Ａ
    男為肛交性交行為，業經被告陳明在卷，核與證人Ａ男及台
    中監獄管理員黃○○於偵查及原審證述等情相符，並有監視錄
    影光碟扣案可資佐證，且經原審當庭勘驗，亦有如附表所示
    勘驗筆錄在卷可參（見原審卷P97-98)，足證被告此部分之
    自白與事實相符，自堪採信為真正。
(二)被告雖否認有以強制方式對證人Ａ男為上開性交行為，然查
    ：
  ⒈依證人Ａ男先後於偵查及原審審理時均指稱：案發當日凌晨4
    時許，被告叫伊起床，說要請伊抽煙，到廁所抽完煙後，被
    告用台語說：「你的屁股借我幹一下」，伊拒絕被告，被告
    說：「不要的話後果你自己知道」後，直接將生殖器插入伊
    肛門，過程中並稱：「如果講出去，要將你與汪○○發生之事
    說出來，後果自行負責」，所以伊不敢呼救，而任由被告對
    伊為肛交之性交行為，後來因舍房主管黃○○發現，按下警示
    燈後，被告才停止動作，回到自己的床上睡覺等語（見偵卷
    P19-20、原審卷P55、60）；及於96年9月9日在臺中監獄之
    談話筆錄內，亦證稱於上開時地遭被告以請抽煙為由搖醒，
    並在舍房廁所抽完煙後，即遭被告以生殖器插入其肛門之肛
    交性交行為等情（見偵卷P7），再佐以上開行為發生時間為
    清晨4時許即眾人熟睡時刻，證人Ａ男乃處於熟睡時分遭被告
    刻意叫醒等情，及證人Ａ男於原審亦證稱否認有喜歡被告一
    事等語（見原審卷P57），可知本件肛交之性行為非在證人Ａ
    男期待及兩情相悅下所為，至明；又依被告於偵查及原審審
    理時均證稱，被告曾告知如果講出去，要將你與汪○○發生之
    事說出來，後果自行負責，所以不敢呼救等情，及證人Ａ男
    於96年9月9日之談話筆錄內，被問及被告有無強迫威脅時，
    雖曾證稱：他沒有威脅、及只好配合等語，然亦證稱：「我
    害怕他欺侮我」，且提及「他在插入時叫我不要跟別人講」
    等情，益證，證人Ａ男對於被告所為之肛交行為未曾為同意
    之表示，甚明。又本件證人Ａ男對於為何任由被告將生殖器
    插入其肛門之肛交行為時，於台中監獄時雖僅證稱：「害怕
    他欺侮我，只好配合」，然對於為何「害怕被告欺侮」乙節
    ，於偵查及原審審理時則已明確證稱：被告曾表示不要的話
    後果你自己知道，且對於為何原審勘驗案發當晚監視錄影帶
    時，未見證人Ａ男對於被告之肛交行為，有何反抗動作時，
    亦具結證稱：因被告說「如果講出去，要將你與汪○○發生之
    事說出來，後果自行負責」，所以伊不敢呼救等情，再佐以
    證人即案發當時與被告及Ａ男同舍房之汪○○於原審亦證述：9
    月8日伊與Ａ男合意發生口交時，有被同舍第6床之舍友看到
    ，Ａ男遂請伊向被告拜託，由被告去跟第6床的舍友溝通不要
    將伊等口交而違反舍房紀律之違規情事說出去，因為伊等皆
    公認被告為房長，所以被告講的話就算數等語（見原審卷p1
     09），可見，若非被告在舍房內有著偌大之影響力，否則
    何以所有舍房內之人均需聽命於被告，並可由被告出面疏通
    交涉舍房之事務，及證人黃○○於原審具結時亦證稱：對於在
    原審行交互詰問程序時，回答問題會閃閃躲躲，係因害怕遭
    到被告之報復，因為被告平常表現不好，常會藉故製造問題
    ，並說出去要給伊好看等語（見原審卷p66-67)，以證人黃○
    ○係為監所管理員，負責受刑人之管理維護，與被告既無特
    殊之故舊情誼，且斟酌其證詞亦與證人汪○○陳述被告在舍房
    內之影響力等情相符，足見證人黃○○所為之陳述應可認其為
    真實。綜上，本件證人Ａ男處於如上所述之被告強勢控制範
    圍下之客觀環境，於案發當時凌晨4時許，突然遭被告叫醒
    要求讓其肛交時，被告即出言「不要的話，後果你自己知道
    」，證人Ａ男主觀上極易認為即使呼救、抵抗，亦無法獲得
    相當的救援，甚至可能日後遭到被告之報復作為，故迫於無
    奈只好任由被告對其為肛交之性侵入暴行，本件已難謂被告
    並無違反證人Ａ男之意願而為性交行為，灼然甚明。
  ⒉再依證人Ａ男於臺中監獄談話紀錄，既證稱被告在插入時叫伊
    不要跟別人講等語，按監獄內如有肛交行為，係違反監規而
    應受懲罰，均為被告及證人Ａ男所明知，有被告及證人Ａ男之
    臺灣台中監獄收容人獎懲報告表各1份在卷可參（見偵卷P3
    、6)，茍被告辯護人辯稱被告平日對證人Ａ男頗為照顧，故
    在被告需要時，證人Ａ男即同意與被告發生性交等情屬實，
    則於案發當時，除證人Ａ男對於被告之肛交要求應主動積極
    配合外，被告及證人Ａ男對於該肛交之違規行為應加以隱瞞
    ，彼此間亦應心知肚明，豈有仍需被告額外要求證人Ａ男不
    要將此事告知他人之理？被告在享受性交行為進行中快感時
    ，既仍不忘告戒證人Ａ男不得洩露，足證被告顯知悉伊係違
    反證人Ａ男意願下，對證人Ａ男為肛交性交行為，又被告既違
    反證人Ａ男意願為性交行為在先，竟仍要求證人Ａ男不得洩露
    此事，可知，被告既刻意制止本件違反他人意願之肛交行為
    外洩，自無可能僅單純告以「不要跟別人講」，即可順利阻
    止證人Ａ男事後向他人透露此事，是以，證人Ａ男對於臺中監
    獄談話時關於被告在插入時，所謂「叫我不要跟別人講」乙
    節，於偵查及原審審理時既已明白證述：因被告講如果講出
    去，要將伊與汪○○發生之事說出來，後果由伊自行負責等語
    ，綜觀上情，應認證人Ａ男於偵查及原審之證詞並無背離事
    實，且與證人Ａ男於96年9月9日在臺中監獄談話筆錄內容，
    亦無相齟齬之處，證人Ａ男此部分證詞，亦堪採信為真正。
    綜上，本件證人Ａ男係思及被告稱後果自知及被告在舍房內
    之地位而不敢反抗，復遭被告以將舉發伊與他人口交之違反
    監規行為，致心生畏懼而不敢呼救，益證，本件被告係以恐
    嚇方式，強制性交得逞，灼然甚明。
  ⒊至於①證人汪○○於原審審理時雖亦證稱：被告平常在舍房內不
    會欺負人或為人強勢，平日態度親切很會照顧弱勢，且被告
    對Ａ男不錯，Ａ男因為較為弱勢，又沒有錢，被告還請伊等讓
    Ａ男擦碗，伊等則提供香菸給Ａ男云云，除與證人黃○○所述不
    符外，且依證人汪○○既同時證稱：伊會來作證，係被告向伊
    說不知道為什麼Ａ男為咬他（指告訴人Ａ男誣指被告對其強制
    性交一事），被告向伊說明與Ａ男發生性關係，並不是出於
    強迫，且監獄主管和雜役對被告印象不好，所以伊才會為被
    告出庭作證等語（見原審卷P107），可見，證人汪○○所證述
    關於被告與證人Ａ男及同舍室友相處甚為融洽一情，係因被
    告央求其出庭，並對證述內容多所指示後，方於原審為上開
    陳述，上開證詞實難採信為真正。②又依原審當庭所勘驗案
    發當晚之監視錄影畫面，因僅能呈現畫面，並無聲音，當不
    得因之遽論被告並未出言恐嚇被告，抑或證人Ａ男有同意之
    表示。且從該勘驗所得如附表所示監視錄影畫面顯示，被告
    與證人Ａ男為性交遭管理員黃○○發現後，乃以燈號為警示，
    而證人Ａ男竟遲遲不敢走出廁所，直至被告至舍房窗口與管
    理員黃○○商談後，復返回廁所與證人Ａ男交談，證人Ａ男始敢
    站立走回其床位，更足證證人Ａ男所有動作都須依循被告之
    指示，甚至連返回床位都迨待被告之命令，被告對證人Ａ男
    有著強大之控制力，應足認定。故辯護人為被告辯稱：由錄
    影光碟中即可看出Ａ男於案發時並無反抗、激動之情緒反應
    ，因認本件係同意性交云云，容有誤會。③被告乙○○雖另辯
    稱：伊係於96年9月8日中午在上開舍房內3號沈○○床舖之位
    置，開立250元之三聯單給Ａ男，作為同意性交之條件，當場
    並有許○○、汪○○、沈○○等人看見，故伊與Ａ男發生性交，係
    經Ａ男之同意云云；但查，⑴被告於臺灣臺中監獄談話筆錄中
    ，係先坦陳其提供香菸予證人Ａ男吸取後，即要求證人Ａ男趴
    著，並對其肛交，而後在談話人追問是否有使用強迫手段或
    利誘等方式，始補充陳述證人Ａ男要其開日用品，即同意讓
    其肛交（見偵卷P4）。然被告嗣於偵查中又聲稱：伊剛到上
    開舍房僅一個多禮拜，家中經濟也不好，所以無法開日用品
    給Ａ男，故伊沒有答應開日用品給Ａ男等語（見偵卷P27），
    被告既未允諾證人Ａ男所要求以物質為性交代價之條件，何
    以證人Ａ男仍會如其所辯稱之自願與其為性行為，就此被告
    前後之說法已無法自圓其說，其此部分辯詞自難信其為真。
    ⑵另證人即案發時亦與被告及Ａ男同監舍服刑之受刑人許○○已
    於原審審理時證稱：伊與被告、Ａ男關在同一房舍不到1個月
    ，知道同房舍舍友汪○○於9月8日有開立日用品三聯單予Ａ男
    ，Ａ男即幫汪○○口交。Ａ男雖然經濟狀況不好，但不會因為這
    樣即與人發生性交，是汪○○一直拜託，並以提供日用品為條
    件，Ａ男才答應與汪○○發生口交。在9月8日那天，伊並沒有
    看到或聽到被告與Ａ男討論過要提供日用品，即同意為性交
    之情形等語（見原審卷P101-102）；而證人汪○○到庭亦同時
    證述：伊確實曾以提供生活日用品為條件，請Ａ男為伊為口
    交，但被告與Ａ男於案發當日凌晨為性交時，因伊已熟睡，
    所以並不知情，是事後監所主管帶伊等出去問話時，伊才知
    道，但是伊並沒有聽過或看到被告要以開立日用品之三聯單
    為條件，與Ａ男發生性關係等語（見原審卷P106），均無被
    告所稱其二人有聽聞或當場見證被告與Ａ男洽談條件，合意
    為性交之情事。⑶又被告雖辯稱已於96年9月8日將三聯單開
    好，並提出伊與汪○○之申購三聯單2份（見本院卷P112-115)
    據以為伊確實有開立日用品之三聯單予證人Ａ男為性交易對
    價之認定，然觀諸上開三聯單之開立日期，被告名義申購者
    ，日期係96年9月27日，與本件案發日期即96年9 月9日凌晨
    4時許及被告所辯稱於96年9月8日已開好申購單等語(見本院
    卷P105），顯不相符，至於以汪○○名義所開立之三聯單之日
    期為96年9月25日，與汪○○與證人Ａ男間之口交行為相隔久遠
    ，且無證據證明該三聯單與證人Ａ男有何關聯，自難僅憑被
    告提出卷附之申購單，即據以為有利被告之認定。從而，益
    徵被告所為前揭以日用品申購單作為與證人Ａ男性交易之代
    價等辯詞，確係臨訟卸責之詞，不足採信，本件自無從為被
    告有利之論斷。再本件證人Ａ男雖於原審訊問時，自承其有
    同性戀傾向，但同時也表明不喜歡被告，且在監所內未曾與
    證人汪○○及被告以外之人發生性關係。本件證人Ａ男縱若如
    其所述，具有同性戀傾向，此性向雖在我國社會尚未被普遍
    接受，但其依法仍享有性自主之權利，並未因其為同性戀者
    而遭剝奪，證人Ａ男願意為證人汪○○口交，係因有取得相當
    代價而出於自由意願，並不因此而得遽予認定證人Ａ男於任
    何情境下皆會同意與任何人發生性關係，此理應甚為明確。
    至被告聲請傳喚證人即亦為同舍舍友之沈○○，旨欲證明其確
    於9月8日有與證人Ａ男洽談以提供日用品作為性交易代價之
    情事；但相同之待證事實，業經被告聲請，而經原審提訊證
    人許○○、汪○○先後到庭證述並未見聞有此情事，且依被告提
    出之卷附申購單資料，亦無法據以為被告曾於案發前有開立
    三聯單作為與Ａ男為性交易之憑證，故經審酌除無再次傳訊
    證人汪○○到庭就同一事實二次進行詰問之必要外，亦無另行
    傳訊證人沈○○到庭作證之必要，均附此敘明之。
  ⒋再被告雖另辯稱伊係精神病患云云，然本件被告因違反懲治
    盜匪條例案件，經判處有期徒刑7年4月確定，並自90年8 月
    31日起算刑期起，即在監執行多年，且於97年7月18日執行
    期滿後，復由本院羈押至今，被告在監執行期間，因罹患安
    非他命及其他依賴、分裂情感性疾患、安非他命精神病及疑
    似人格疾患等疾病，自93年起在監獄醫療專區精神科門診固
    定追蹤診療，有臺中監獄97年5月9日中監○○字第0000000000
    號函及檢附病歷影本在卷可參（見本院卷P50-102)，復經本
    院囑託行政院○○○○○○○○鑑定結果，認被告於鑑定時神情略顯
    尷尬，態度防衛，於鑑定期間未觀察到被告有明顯精神症狀
    ，可切題回應，語言理解能力、現實感未見明顯缺損，再加
    上被告於台中監獄精神科就診紀錄，其犯行前後病情尚稱穩
    定，偶有幻聽經驗，但也和本次案發過程無明顯相關，故推
    估被告在犯行當時，對於外界事務之知覺理會與判斷作用，
    以及自由決定意思之能力，應未較普通人之平均程序顯然減
    退，鑑定被告犯行當未因精神障礙或其他心智缺陷，至其辨
    識行為違法或依其辨識而行為之能力顯著減低之情事，有該
    院鑑定報告書在卷可憑（見本院卷P146-149)，參諸被告於
    台中監獄談話記錄、偵查、原審及本院審理時均陳稱：伊有
    與Ａ男在獄中發生肛交之性交行為等語，甚且被告於進行精
    神鑑定時，對於鑑定人員詢問案發經過時，尚能回應稱為性
    交易，以購物單換取性服務等語，而被告自93年間起在台中
    監獄之病歷資料，亦僅係被告有安非他命及其他依賴、分裂
    情感性疾患、安非他命精神病及疑似人格疾患等情，亦難認
    被告服刑期間所罹症狀與其妨害性自主犯行間有何直接關聯
    ，實難僅以被告在醫療專區精神科之就診情形，據以為被告
    有刑法第19條所規定刑罰減輕事由之認定。
(三)綜上所述，被告乙○○前揭所辯，無非事後矯飾卸責之詞，無
    可採認。本件事證已臻明確，被告犯行洵堪認定。
三、按刑法所謂「脅迫」，係指以威脅之手段，使被害人心中有
    顧忌，因而得以強制被害人之意願；而所謂「恐嚇」，係指
    以加害人或物之事告知被害人，使其心生畏懼，以逼迫被害
    人違反其本來之意願。行為人之手段該當何者，當併衡酌被
    害人所處主客觀情勢斷之；查本件被告乙○○對證人Ａ男提供
    肛交要求時，既當場遭拒，復於實施性侵害行為前，乃先對
    其為「不要的話後果你自己知道」等陳述，Ａ男雖思及當時
    處境，只好配合，然Ａ男既在聽聞被告告以「不要的話後果
    你自己知道」等語後，即不再反抗，被告自當知悉伊對Ａ男
    之肛交性交行為，明顯違反Ａ男意願，被告又為避免Ａ男在肛
    交過程中有呼救行為及事後向他人洩露上情，更於違反Ａ男
    意願而對Ａ男為肛交之性交行為進行中，進而以「如果講出
    去，要將你與汪○○發生之事說出來，後果自行負責」等將來
    惡害之通知，以遂行其強制性交犯行，被告對證人Ａ男為肛
    交性交行為全程所實施之手段已達恐嚇之方式無訛，是核被
    告所為，係犯刑法第221條第1項對於男子以恐嚇之方法為性
    交罪。公訴意旨雖認被告本件犯行係犯刑法第222 條第1項
    第3款之對精神、身體障礙或其他心智缺陷之人犯之者之加
    重強制性交罪；然查，刑法第222條第1項第3款之對精神、
    身體障礙或其他心智缺陷之人犯之者之加重強制性交罪，該
    款加重條件之認定並不以被害人是否領有殘障手冊為判斷依
    據，而係以被害人身、心之客觀狀況作為認定之標準。本件
    依前開監視器錄影光碟之畫面中顯示，證人Ａ男四肢健全、
    行動自若，尚可以小跑步之方式行動；又觀其其歷次開庭訊
    問之對答狀況良好，精神情況並無異狀，台中監獄談話紀錄
    、偵查及原審審理筆錄可參，本院認證人Ａ男客觀上尚不該
    當於該款之精神、身體障礙之情況，則公訴人於原審審理時
    變更原起訴之法條，改對被告論以上開之加重性交罪嫌，尚
    有未洽，惟其基本事實同一，本院乃應予以審理，並變更公
    訴人論告所援引之法條。
四、原審法院因認被告之罪證明確，適用刑法第221條第1項規定
    ，並審酌被告乙○○前已因強盜罪入獄執行之素行，有臺灣高
    等法院被告前案紀錄表在卷可查，竟仍不知悔悟，在獄中結
    黨營私，欺壓弱小，僅為飽一己之淫慾，即在監獄舍房之封
    閉空間內，不顧同舍情誼，明知Ａ男無與之為肛交行為之意
    願，僅憑藉其個人在獄中之地位，及Ａ男無反抗之勇氣，先
    以違反Ａ男意願之方式，進而對Ａ男出言恐嚇，致Ａ男心生畏
    懼而不敢抗拒、呼救，而遂行對Ａ男強制性交之行為，被告
    所為危害證人Ａ男之身體與性自主決定權，踐踏其尊嚴，並
    戕害身心健康之發展甚鉅；並衡酌被告犯後仍狡詞卸責，缺
    乏對自己謬誤行為悔悟之具體表現之犯罪後態度等一切情狀
    ，量處有期徒刑4年6月，且對於公訴人於原審審理時指陳被
    告犯罪後態度惡劣，藐視監獄管理規定，暨對檢察官出言不
    遜、利用被害人精神、身體障礙而犯之等情，對被告具體求
    處有期徒刑10年之請求；亦詳載被告僅為逞一時之獸慾，即
    遽為本件犯行，手段尚非殘忍，惟所致具體損害至鉅，固應
    予以嚴懲；惟本件被告既應僅論以刑法第221條之強制性交
    罪，尚未該當於刑法第222條第1項第3款之加重強制性交罪
    之構成要件，對被告之量刑基礎即已更易，於量刑時亦無從
    衡酌公訴檢察官所為具體求刑之刑度範圍，亦已併以述明。
    核其認事用法均無違誤，量刑亦屬妥適，應予維持。被告上
    訴仍執陳詞否認犯罪，為無理由，應予駁回。

五、據上論斷，應依刑事訴訟法第368條，判決如主文。本案經
    檢察官甲○○到庭執行職務。
中    華    民    國    97    年    9     月    30    日
            刑事第六庭  審判長法  官  李  文  雄
                              法  官  邱  顯  祥
                              法  官  林  靜  芬
上列正本證明與原本無異。
如不服本判決應於收受送達後十日內向本院提出上訴狀，其未敘
述上訴之理由者並得於提起上訴後十日內向本院補提理由書（均
須按他造當事人之人數附繕本）。
                              書記官  高  勳  楠

中    華    民    國    97    年    9     月    30    日

附表
一、畫面時間顯示凌晨4時16分0秒左右：
    被害人下身赤裸，從浴室折回床舖，疑似置放物品後，折回
    廁所，當時廁所內已有一人在內，同舍房其他人員均在睡覺
    中，有一人睡在門邊，其餘均睡在床舖上，在此期間，被害
    人跟廁所內之人，雙方均蹲在地上，疑似抽煙狀態。
二、畫面時間顯示凌晨4時18分43秒左右：
    被害人轉身，屁股對著後方人員的正面，後方人員以手扶正
    被害人的身體姿勢為跪姿。
三、畫面時間顯示凌晨4時19分30秒左右：
    被害人身後之人有將生殖器插入被害人肛門的動作，之後被
    害人身後之人有性交抽動動作，直到4時20分50秒寢室的燈
    有熄滅的情形。
四、畫面時間顯示凌晨4時21分9秒左右：
    被害人身後之人停止性交抽動動作，並起身要走出廁所，被
    害人則留在廁所，蹲在廁所地上，被害人身後之人則走道門
    口邊的床舖。
五、畫面時間凌晨4時21分35秒之後，被害人身後之人疑似面對
    窗口與人對話，直到25分0秒結束，走回廁所與始終蹲在廁
    所不敢出來的被害人對話後，加害人走回自己的床舖，被害
    人再走回自己的床舖。